【裁判字號】    89,易,85
【裁判日期】    890726
【裁判案由】    違反耕地三七五減租條例
【裁判全文】
台灣台中地方法院刑事判決                            八十九年度易字第八五號
    公  訴  人  台灣台中地方法院檢察署檢察官
    被      告  癸○○
                子○○
                辛○○
                丑○○
                壬○○
    右五人共同
    選任辯護人  陳日炘
右列被告因違反耕地三七五減租條例案件，經檢察官提起公訴（八十八年度調偵字第
一四四號），本院判決如左：
    主  文
癸○○、子○○、壬○○、丑○○共同違反承租人應自任耕作，並不得將耕地全部或
一部轉租於他人規定，各處拘役貳拾日，如易科罰金，均以參佰元折算壹日。
辛○○違反承租人應自任耕作，並不得將耕地全部或一部轉租於他人規定，處拘役貳
拾日，如易科罰金，以參佰元折算壹日。
    事  實
一、癸○○、子○○、辛○○、丑○○、壬○○係兄弟關係，共同於民國（下同）八
    十六年間繼承其父賴九承租權，而向丁○○承租坐落台中縣霧峰鄉○○段南勢小
    段九七地號之耕地（下簡稱系爭耕地），均明知承租人應自任耕作，且不得將耕
    地全部或一部轉租於他人，癸○○竟於八十三年間將上開耕地轉租與庚○○耕作
    ，八十六年六、七月間，子○○、辛○○、丑○○及癸○○更將上開耕地轉租予
    丙○○耕作，壬○○則於八十一年、八十二年左右將土地轉租予甲○○耕作。嗣
    於八十七年十二月間，丁○○之子戊○○前往該耕地察看，始發覺上情。
二、案經丁○○及其子戊○○（丁○○於審理期間去世，由其子續行告訴）委由己○○律師訴由台灣台中地方法院檢察署檢察官偵查起訴。
    理  由
一、訊據被告癸○○等人均矢口否認有將系爭耕地轉租予庚○○、丙○○、甲○○耕
    作之違反耕地三七五減租條例犯行，均辯稱：伊等僅於農忙時刻，委託其等整地
    、除草、巡（放）田水、收割及曬稻穀，其餘零星工作仍由伊等自行耕作云云。
    惟查：
  (一)右開事實，迭據告訴人及其代理人自檢察官偵訊迄至本院審理期間指訴綦詳，有
    各該訊問筆錄在卷可按，且有告訴人戊○○提出與證人庚○○、丙○○、甲○○
    電話通訊之錄音帶及其譯文多份在卷可稽。
  (二)其中證人丙○○之電話錄音中曾提及：「我在耕種都在源福順付給你們了」、
    「（你不是做四份嗎?）是啊，癸○○、德金、德南、德田四人」、「（德文你
    沒有做）德文是甲○○在做，是他在交的」、「四個人共交了一千多斤」、「其
    他都是調作（做其他工作），其他都不在這裡，老大在雙冬種檳榔，老二在農技
    所，老三在工廠上班，老四在做鐵架工作，老五在做噴漆工作，他們都跑來跑去
    ，我怎樣找得到」、「我是他們侄子，他們叫我幫他們管理而已」、「（你幫他
    們耕作三、四年）沒有，只有二年而已」、「不止，我做一甲多的地」、「（稻
    米你都是交給源福順嗎）是啊，我稻米都交給源福順，再付給你們」等語；證
    人甲○○之電話錄音則提及：「（你祇有幫辛○○耕作而已）對」、「（你向辛○○耕作有沒有五、六年）有啊」、「（為啥只有辛○○一份你在做，其他沒有
    給你做）我認為做田不賺錢」、「（你與辛○○是啥關係）我太太那邊的親戚」
    、「那時他在工廠上班，又要做田，又要上班，沒有時間做田，收成又不多，辛○○就說姐夫給你耕作」、「你是丁○○，我稻米都交給你，我米都交給源福順
    ，指名給丁○○」、「稻米還未收割時，老闆就常向我們說地主要收租了，我就
    說老闆你就先給他，我們收成再給你，都一樣」等詞；證人庚○○之電話錄音
    則提及：「（你以前是否幫德旺耕作）是啊、是啊」、「（以前你替癸○○耕作
    時怎樣算）他那是保留地，要給地主二百斤之外還要繳水租，我幫他繳水租之外
    ，還要再給地主一分地二百斤，那一分地就要二百五十斤，因為不賺錢，所以我
    不做」、「（你幫他做多久了）我幫他做很多年了」、「現在換白宗在做」、「
    很久了，我給白宗做也很久了」、「我幫癸○○耕作大概四、五年，三、四年有
    ，我只有做癸○○的部分而已」、「（那現在丙○○做四份，癸○○....）壬○○、丑○○、賴德全（金）等四人」、「（之前你只有幫癸○○做一份）我只幫
    他做一份」、「（你幫癸○○耕作怎樣算法）一分地二百斤，水租還要幫他繳，
    我幫他做二分多地，他的部分有二分半」、「我耕作好幾年，後來我認為不賺錢
    ，所以我不要，才交給丙○○耕作，那個時候還要繳水租，交給丙○○耕作後不
    久就不用繳了，現在還是一分地要二百斤，我還是不合算，我不要，現在二百斤
    算不合」、「大概三、四年前（幫癸○○耕作）」、「（那大概八十三年時幫他
    耕作」對」、「（癸○○）他也沒賺錢，他一分地要給地主二百斤租金，沒有得
    到啥，水租是我們幫他繳，他也沒出到錢，他做個表面，表示他有在耕作，將來
    好跟地主分享權利，他都沒有得到啥」等節。上開錄音帶及其譯文內容均提及
    庚○○、丙○○、甲○○均直承被告等並未從事耕作，而交由其等耕作，期間已
    達四至六年，租金係以收成之稻米交乙○○經營之源福順米店過磅後，再以現金
    或支票簽付被告等情，而證人庚○○、丙○○、甲○○雖均於檢察官偵訊時否認
    上開錄音帶聲音為其等所有，惟經檢察官命前揭證人前往法務部調查局接受聲紋
    鑑定結果，得知證人聲音音質確與錄音帶之音質相同，此有該局八十八年六月十
    五日 (88)陸 (三)第00000000號鑑定通知書一紙在卷可憑，是證人否認上開錄音
    帶內容，顯無可取。
  (三)再者，告訴人另於審訊時所提出之錄音帶及其譯文中曾提及：「八十七年第二期
    稻作源福順米店各將癸○○、子○○、丑○○、壬○○所交付之各七千五百六十
    元，交給丙○○，．．．癸○○部分耕種三、四年，德金耕種五、六年，德旺以
    前庚○○耕種，庚○○嫌少麻煩後來丙○○耕種，．．．甲○○跟丙○○作一樣
    久，．．．（稻穀款扣除餘量後之價格若干）二萬多元的是伊岳父的，一萬九千
    多元」等節，經當庭播放錄音內容，證人丙○○亦不否認該錄音帶聲音為其所有
    ，僅稱：告訴人於錄音前曾告知如果他打贏這場官司，會將高速鐵路徵收補償費
    一、二百萬元分給伊，但為伊所拒絕，故錄音帶內容仍均屬實在等情，是證人丙○○既亦直承錄音內容為實在，且佐以本院向台中縣霧峰鄉農會函查證人丙○○
    設於該會之四六０─００一─0000000─五號帳戶內，於八十七年十一月
    二十日確有一筆源福順米店匯進一萬九千三百六十二元之稻穀款項，另於八十七
    年十一月二十七日有四筆各七千五百六十元之款項匯進丙○○上開帳戶內，分別
    由壬○○、癸○○、丑○○、子○○匯入，此有台中縣霧峰鄉農會八十九年四月
    二十四日霧農信字第一０八號、八十九年七月十七日務農信字第一六五號函文及
    其所檢送之客戶往來交易明細表、源福順碾米工廠倉庫收購稻穀聯單、存款憑條
    等件在卷可稽，益徵證人丙○○於錄音帶內容曾提及八十七年第二期稻榖款有拿
    到一萬九千多元稻穀款項及癸○○、壬○○、丑○○、子○○有將所繳稻穀之餘
    量價格各七千五百六十元匯款入伊帳戶內為真實，而堪予採信。
  (四)證人丙○○雖於本院審理期間仍均否認有向被告轉租耕作等事實，且陳稱：前開
    一萬九千三百六十二元之稻穀款項，乃因參加以丑○○為會首之互助會，因伊係
    尾會，得標款項為二萬多元，除部分以現金給付外，另外一萬九千多元即匯入伊
    前開帳戶內等語，然此與其於檢察官八十八年三月五日偵訊時證陳：丑○○跟了
    伊二千斤稻谷會，標後要扣除利息，剛好一萬九千多元，多退少補乙情不符，是
    該自源福順米店匯入之一萬九千三百六十元款項是否即為證人與被告丑○○間之
    互助會稻穀款項，即非無疑。
  (五)況根據前開台中霧峰鄉農會所檢具之證人丙○○帳戶內，除前開八十七年十一月
    二十日有自源福順米店匯入之一萬九千三百六十二元稻穀款項外，另於八十六年
    十一月二十四日亦從源福順米店匯入相同金額之稻穀款項，且於八十六年十一月
    二十六日、八十七年十一月二十七日，各有金額為七千五百六十元之款項（共八
    筆），分別皆由癸○○、壬○○、丑○○、子○○匯入，足見證人丙○○至少於
    八十六年第二期即八十六年六、七月間，便替被告癸○○等人耕作，直至遭告訴
    人發覺為止。
  (六)綜觀上情，被告等人確實有分別將土地轉租予證人丙○○等人耕作之轉租情事，
    且將所得稻穀款項轉由源福順再匯入證人丙○○等人帳戶內，而非僅是委請證人
    丙○○等人於農忙時純粹幫忙而已，被告前開辯解顯無足取，其等已非自任耕作
，而    有轉租事實，堪以認定。
二、核被告等所為，均係違反耕地三七五減租條例第十六條第一項之規定，應依同條
    例第二十四條論處。被告癸○○、子○○、壬○○、丑○○彼此間有犯意聯絡與
    行為分擔，為共同正犯。爰審酌被告未自任耕作，而轉租他人，已喪失保護承租
    人之良法美意，暨考其犯罪動機、方法、手段、所生危害，及犯後均飾詞否認犯
    行等一切情狀，分別量處如主文所示之刑，並分別諭知易科罰金之折算標準。
三、又本件係屬應科處拘役之案件，被告壬○○經合法傳喚無正當理由不到庭，得不
    待其陳述逕行判決，附此敘明。
據上論斷，應依刑事訴訟法第二百九十九條第一項前段、第三百零六條，耕地三七五
減租條例第二十四條，刑法第十一條前段、第二十八條、第四十一條，罰金罰鍰提高
標準條例第一條前段、第二條，判決如主文。
中    華    民    國    八十九    年      七      月      二十六        日
                                    台灣台中地方法院刑事第三庭
                                        法  官  賴妙雲
右正本證明與原本無異。
如不服本判決，應於送達後十日內向本院提出上訴狀(須附繕本)，上訴於台灣高等
法院台中分院。
                                        書記官
中    華    民    國    八十九    年      七        月       二十七   日
附錄論罪科刑法條
耕地三七五減租條例第二十四條


司法院資訊處製作；財團法人民間司法改革基金會備份。
